最高法院刑事判決　　　　　　　　　　　　　　　八十六年度台上字第三七四九號
　　上訴人　甲○○
右上訴人因違反森林法案件，不服台灣高等法院台中分院中華民國八十五年八月二十
八日第二審判決（八十五年度上訴字第一三○二號，起訴案號：台灣南投地方法院檢
察署八十四年度偵字第三五○七號），提起上訴，本院判決如左：
    主  文
原判決撤銷，發回台灣高等法院台中分院。
    理  由
本件原判決認定上訴人甲○○與其父陳金全（已判決確定）共同意圖為自己不法之所
有，於民國八十四年八月二十七日某時，在南投縣台大實驗林和社營林區第二十七林
班非保安林森林內，共持陳金全所有之鋸子一支，將已傾倒之森林主產物杉木頭一個
（材積零點一立方公尺、口徑三十四公分、長一百十六公分、樹頭寬五十四公分、根
徑一百十五公分）鋸斷予以竊取，擬供製造桌椅之用。得手後，二人為搬運贓物，由
上訴人於同年月二十九日下午四時許，駕駛已報廢其使用之農用小貨車前往現場，以
陳金全所有之鋤頭一支、挖取至上開小貨車而搬運之。嗣於同日下午四時三十分許，
在南投縣信義鄉○○村○○路旁，為警查獲等情。因而撤銷第一審諭知上訴人無罪部
分之判決，改判論處上訴人結夥二人以上，竊取森林主產物，為搬運贓物，使用車輛
之罪刑，固非無見。
惟查：(一)原判決係以上訴人於警訊中之供述，為認定上開犯行之證據。但詳核上訴人
於警訊中之所述，係稱：上開杉木頭，是伊與父親陳金全於八十四年八月二十九日下
午四時許，在上開林班產業道路以手鋸、鋤頭分工挖取的等語（見偵查卷第四頁）。
似僅稱上開杉木頭，係上訴人與其父陳金全於八十四年八月二十九日下午四時，二人
以手鋸、鋤頭挖取之事實，並未供承係伊等二人於同年月二十七日某時，持鋸子竊取
，再於同年月二十九日下午四時許，由上訴人以鋤頭挖取至所駛農用小貨車搬運之犯
行。原判決竟謂上開杉木頭，係上訴人與其父陳金全二人，於八十四年八月二十七日
某時，持鋸子一支鋸斷竊取。再於同年月二十九日下午四時許，由上訴人以鋤頭挖取
至上開農用小貨車搬運之云云，不無認定事實與卷證資料不相符合之違法。(二)刑法上
之竊盜罪，以行為人將所竊取之物置於自己實力支配之下，始認為既遂；苟所竊取之
物，尚未置於其實力支配下者，則難認已為既遂。原判決謂上訴人與其父陳金全二人
，於八十四年八月二十七日某時，係先以鋸子一支鋸斷上開杉木頭，再於同年月二十
九日下午四時許，由上訴人以鋤頭挖至上開農用小貨車搬運云云。如果所認無誤，上
訴人等於八十四年八月二十七日，似僅將杉木頭予以鋸斷，但杉木頭尚未完全脫離土
地，故於同年月二十九日下午前往搬運時，仍須以鋤頭挖取，始得搬至小貨車上而運
送之。則上訴人等於同年月二十七日以鋸子鋸斷杉木頭時，該杉木頭是否已由上訴人
等實力支配下而謂之「得手」﹖並非全然無疑。其實情如何﹖與認定本件犯罪事實至
有關係，原審未詳予細查審認，遽謂上訴人等二人於八十四年八月二十七日某時，以
鋸子鋸斷杉木頭即為得手，係結夥二人以上竊取該杉木頭云云，尚嫌率斷。(二)按被告
之自白，不得做為有罪判決之唯一證據，仍應調查其他必要證據，以察其是否與事實
相符，刑事訴訟法第一百五十六條第二項規定甚明。本件原判決，係以上訴人於警訊
中之供述，為認定上訴人有上開犯行之唯一證據。但上訴人於偵審中即否認有該犯行
，且其所稱：係八十四年八月二十九日下午，伊與其父陳金全二人以手鋸、鋤頭分工
挖取上開杉木頭等語，與原判決所認定之事實互不一致，復與其父陳金全於警訊及偵
審中之所述不相符合。則上訴人於警訊中之所述，顯非無瑕可指，該所述可否做為有
罪之唯一證據﹖非無研求之餘地，自應調查其他證據，俾察是否與事實相符，以昭折
服。乃原判決未詳予調查，遽認上訴人有上開犯行，亦屬違誤。上訴意旨指摘原判決
不當，非無理由，應認有發回更審之原因。
據上論結，應依刑事訴訟法第三百九十七條、第四百零一條，判決如主文。
中      華      民      國    八十六    年      六      月     二十     日
                              最高法院刑事第十庭
                                  審判長法官  吳  雄  銘
                                        法官  池  啟  明
                                        法官  陳  宗  鎮
                                        法官  石  木  欽
                                        法官  吳  火  川
      右正本證明與原本無異
                                              書  記  官
中      華      民      國    八十六    年      六      月    二十七    日
